【裁判字號】    92,裁,1442
【裁判日期】    921016
【裁判案由】    請求退稅
【裁判全文】
最  高  行  政  法  院  裁  定                  九十二年度裁字第一四四二號
    抗  告  人  乙○○
                甲○○
    共      同
    訴訟代理人  許登科律師
右抗告人因與相對人財政部高雄市國稅局間請求退稅事件，對於中華民國九十一年八
月二十六日高雄高等行政法院九十年度訴字第二一九七號裁定提起抗告，本院裁定如
左︰
    主  文
抗告駁回。
抗告訴訟費用由抗告人負擔。
    理  由
一、本件抗告意旨略謂：按納稅義務人對於因適用法令錯誤或計算錯誤溢繳之稅款，
    得自繳納之日起五年內提出具體證明申請退還，此稅捐稽徵法第二十八條定有明
    文。上開規定，並無明文應以提起撤銷訴訟或課以義務訴訟為前提要件。若謂納
    稅義務人應先提起撤銷訴訟或或課以義務訴訟，將限制納稅義務人應於接到處分
    後「一個月」內提出請求，如此，將牴觸上開「五年內」均得提出請求之權利。
    再者，若稅捐稽徵機關所為之處分確有適用法令錯誤之情事，則該處分係顯然違
    法而無效，自不以經撤銷訴訟為必要，無須同時或先行提起撤銷訴訟。又原裁定
    提及抗告人另案提起之撤銷訴訟，但該另案原審係以裁定駁回，因而並未為實體
    判決，並無同一事件業經起訴、判決之情形云云。
二、按納稅義務人依稅捐稽徵法第二十八條規定申請退還稅款，須自繳納之日起五年
    內向稅捐稽徵機關提出申請，如該機關於法令所定期間內未作成核准退還稅款，
    或予駁回之行政處分，經訴願程序後，方得向高等行政法院提起請求該機關作成
    核准退還稅款之行政處分。如未循上開程序辦理，而遽行提起一般給付訴訟，自
    非法之所許。本件原裁定以抗告人係依稅捐稽徵法第二十八條之規定，主張相對
    人適用法令錯誤，致其溢繳遺產稅款而提起本件給付之訴。惟依稅捐稽徵法第二
    十八條及行政訴訟法第五條第二項規定，抗告人應自繳納之日起五年內提出具體
    證明，向相對人申請退還溢繳稅款，若為相對人拒絕，經依訴願程序後，方得對
    相對人依行政訴訟法第五條第二項規定提起課以義務之訴。從而，抗告人未履行
    課以義務訴訟之先行申請及訴願程序，遽對相對人提起本件給付訴訟，即屬不備
    起訴要件，顯非適法而無可補正，因將抗告人之訴駁回，經核於法並無違背。抗
    告論旨，執前述理由，指摘原裁定違法，求予廢棄，難認有理由，應予駁回。
三、依行政訴訟法第一百零四條、民事訴訟法第九十五條、第七十八條、第八十五條
    第一項前段，裁定如主文。
中    華    民    國    九十二      年      十        月     十六       日
                    最 高 行 政 法 院  第 四 庭
                                審 判 長 法  官      廖  政  雄
                                         法  官      趙  永  康
                                         法  官      林  清  祥
                                         法  官      鍾  耀  光
                                         法  官      姜  仁  脩
右  正  本  證  明  與  原  本  無  異
                                         法院書記官  蘇  金  全
中    華    民    國    九十二      年      十        月      十六      日


司法院資訊處製作；財團法人民間司法改革基金會備份。
